臺灣新竹地方法院民事判決　九十一年度竹簡字第三○四號
　　原　　　告　　丙○○
　　訴訟代理人　　丁○○
　　被　　　告　　乙○○
　　兼訴訟代理人　甲○○
右當事人間請求給付票款事件，本院判決如左：
    主    文
被告甲○○應給付原告新台幣拾壹萬元，及其中新台幣貳拾壹萬元部分自民國九十
一年二月四日起，新台幣壹拾萬元部分自民國九十一年一月二十二日起，均至清償日
止，按年利六釐計算之利息。
原告其餘之訴駁回。
訴訟費用由被告甲○○負擔四分之三，餘由原告負擔。
本判決原告勝訴部分得假執行。
    事實及理由
一、原告訴之聲明：
    被告應連帶給付原告新台幣（下同）三十一萬元，及其中二十一萬元部分自民國
    九十一年二月四日起，十一萬元部分自民國九十一年一月二十二日起，均至清償
    日止，按年利六釐計算之利息。
二、事實摘要：
    原告主張被告甲○○於民國（下同）九十一年間曾簽發付款人新竹市第一信用合
    作社東南分社，發票日九十一年一月二十二日、九十一年二月四日，面額各為十
    萬元、二十一萬元，票號ＱＡ0000000、0000000號之支票二紙，
    並由被告乙○○背書後向其借款，詎屆期提示均不獲兌現，爰依票據關係請求被
    告連帶清償，並自提示日起至清償日止，按年息百分之六計算之利息。被告甲○
    ○對系爭支票為其向原告借錢時所交付之事實並不爭執，惟以訴外人何玉東另參
    加原告二十四萬元之互助會，已繳交十七萬會款，因訴外人何玉東向其借二十四
    萬元之支票向原告借款，故主張以訴外人何玉東繳交之十七萬元會款抵銷前開債
    務等語置辯；被告乙○○則辯稱系爭支票上之背書非伊所簽等語。
三、本院之判斷：
（一）原告主張被告甲○○於九十一年間向其借款並簽發系爭支票交付，嗣屆期提示
      未獲兌現之事實，業據提出與其所述相符之支票及退票理由單各二紙為證，被
      告甲○○自認借款及系爭支票之真正，雖主張欲以訴外人何玉東對原告之十七
      萬元會款債權為抵銷云云，惟按民法第三百三十四條所稱之抵銷，係以二人互
      負債務，而其給付種類相同並均屆清償期為要件，故得供債務人抵銷之債權，
      須為債務人自己對於其債權人之債權始可，對於他人之債權，即無執以主張抵
      銷之餘地，最高法院七十三年度台上字第二一八０號判例著有明文。查被告甲
      ○○與原告丙○○間並未互負債務，縱認訴外人何玉東對原告存有十七萬元之
      會款債權，揆諸前揭說明，被告甲○○仍不得執訴外人何玉東對原告之債權主
      張抵銷自己之債務，是被告甲○○所辯尚不足採。按支票發票人應照支票文義
      擔保支票之支付，並應連帶負責；執票人於第一百三十條所定提示期限內，為
      付款之提示而被拒絕時，對於前手得行使追索權；執票人向支票債務人行使追
      索權時，得請求自為付款提示日起之利息，如無約定利率者，依年利六釐計算
      ，票據法第一百二十六條、第一百三十一條第一項前段、第一百三十三條分別
      定有明文。從而原告本於票據之法律關係，訴請被告甲○○給付如主文所示之
      金額，及自提示日起至清償日止，按年息百分之六計算之利息，洵屬有據，應
      予准許。
（二）原告另主張被告乙○○為系爭支票之背書人，應連帶清償云云，惟被告乙○○
      則以其並未在支票上背書，並非背書人等語置辯。查被告甲○○向原告借款時
      ，因原告要求保證人，被告甲○○乃在未得其女乙○○之同意下，擅自在系爭
      支票上為乙○○之背書，嗣因原告追索票款，被告甲○○乃向台灣新竹地方法
      院檢察署自首犯罪，案分九十一年度偵字第三二三七號偽造文書乙案，業據被
      告甲○○自承在卷，核與原告訴訟代理人丁○○所述情節相符，並經本院調閱
      前揭偵查卷查核無訛，自堪信被告乙○○辯稱其未在系爭支票上背書等語屬實
      。從而，被告乙○○既未於支票背面簽名，即非系爭支票之背書人，自無從論
      以背書人之責任。原告主張被告乙○○為背書人，應與被告甲○○負連帶清償
      責任，於法尚屬無據，應予駁回。
四、因本案事證已臻明確，兩造其餘主張陳述及所提之證據，均毋庸再予審酌，附此
    敘明。
五、本件係命被告甲○○清償票據上債務之判決，爰依職權宣告假執行。
六、據上論結，原告之訴為一部有理由，一部無理由，依民事訴訟法第四百三十六條
    第二項、第七十九條但書，第三百八十九條第一項第四款，判決如主文。
中　　　華　　　民　　　國　　九十一　　年　　　九　　　月　　　五　　　日
                                  臺灣新竹地方法院新竹簡易庭
~B法　　　官　楊明箴
右為正本係照原本作成。
如對本判決上訴，須於判決送達後廿日內向本院提出上訴狀。
~B法院書記官　楊靜芳
中　　　華　　　民　　　國　　九十一　　年　　　九　　　月　　　九　　　日
